臺灣板橋地方法院民事判決　　　　　　　 96年度訴字第469號
原　　　告　丙○○
被　　　告　戊○○
　　　　　　甲○○
　　　　　　庚○○○
上　一　人
訴訟代理人　己○
被　　　告　辛○○
上　一　人
訴訟代理人　丁○○
被　　　告　乙○○
上列當事人間請求拆屋還地等事件，經本院於民國96年7 月3 日
言詞辯論終結，判決如下：
    主      文
原告之訴及假執行之聲請均駁回。
訴訟費用由原告負擔。
    事實及理由
一、程序方面：
（一）按訴狀送達後，有請求之基礎事實同一者，或擴張或減縮
      應受判決事項之聲明者，或不甚礙被告之防禦及訴訟之終
      結者，原告得將原訴變更或追加他訴（民事訴訟法第255
      條第1 項第2 款、第3 款及第7 款規定意旨參照）。本件
      原告起訴狀訴之聲明第一項原係主張被告應將原告所有坐
      落於臺北縣永和市○○段1207地號土地（下稱1207地號土
      地）上之房屋、鐵窗、馬達水管、瓦斯設備拆除，並將上
      開占有土地返還原告；嗣於民國96年7 月3 日言詞辯論期
      日將上開聲明部分減縮為被告應將坐落於原告所有1207地
      號土地上如本院卷第27頁下方相片所示之瓦斯管拆除，並
      將上開占用之1207地號土地遷出並返還原告（見本院卷第
      77頁），經核原告上開訴訟行為應係減縮應受判決事項之
      聲明，且請求之事實同一，更無礙被告之防禦及訴訟之終
      結，揆諸首揭說明，自應允許。
（二）被告乙○○未於言詞辯論期日到場，核無民事訴訟法第38
      6 條各款所列情形，爰依原告聲請，由其一造辯論而為判
      決。
二、原告主張：
（一）原告係1207地號土地之所有權人，被告戊○○、甲○○、
    　庚○○○、辛○○、乙○○5 人（下或合稱被告）均係臺
      北縣永和市○○段1206地號土地（下稱1206地號土地）之
      共有人（應有部分各為1/5） ，且分別係同段1955、1957
      、1956、1958、1959建號建物（即門牌號碼臺北縣永和市
      ○○路72巷3 號1 、2 、3 、4 、5 樓建物，下僅以建號
      稱之）之所有人，詎被告竟設置如本院卷第27頁下方相片
      所示之瓦斯管（下稱系爭瓦斯管），係無權侵占原告所有
      之1207地號土地，因原告將於1207地號土地動工興建房屋
      ，屢經原告請求拆除，被告均拒絕拆除，是原告自得依民
      法第767 條之規定請求被告將系爭瓦斯管拆除，並自占用
      之土地遷出並返還原告。
（二）1207地號土地係於臺北縣永和市○○路智光商圈附近，復
      類近臺北縣中和市4 號公園及國立臺灣圖書館，與附近租
      金比較，每戶每月租金約為新臺幣（下同）2,000 元，故
      被告因拒絕拆遷系爭瓦斯管，每月各可獲得相當於租金之
      利益2,000 元，以此計算本件起訴前5 年相當於租金利益
      ，計被告各可獲得相當於租金利益120,000 元；又1207地
      號土地興建之共83坪，每坪造價100,000 元，總工程款8,
      300,000 元，因被告無權占用導致無法動工興建，是原告
      自得請求每月按總工程款之1%計算之損害賠償，計83,000
      元，即被告每月應連帶賠償83,000元，是依民法第179 條
      、第184 條第1 項前段、第185 條第1 項前段之規定為上
      開請求。
（三）是原告聲明：
  １、被告應將坐落於1207地號土地上之系爭瓦斯管拆除，並自
      占用之土地遷出並返還原告。
  ２、被告應各給付原告120,000 元，及均自起訴狀繕本送達之
      翌日起至清償日止，按週年利率5%計算之利息。
  ３、被告應自起訴狀送達之翌日起至自1207地號土地遷出並返
      還原告之日止，按月連帶給付原告83,000元。
三、被告則以：
（一）系爭瓦斯管固占用1207地號土地，惟系爭瓦斯管除供被告
      戊○○、甲○○、庚○○○、辛○○4 人所有1955、1957
      、1956、1958建號4 筆建物使用外，尚供附近其他6 戶人
      家使用，是遷移系爭瓦斯管除涉及被告外，尚影響其他6
      戶人家之權益，被告無法擅自遷移；且上開管線係瓦斯公
      司所有，並非被告等共有，被告亦無權拆除系爭瓦斯管。
（二）是被告聲明：
  １、原告之訴及假執行之聲請均駁回。
  ２、如受不利判決，均願為原告預供擔保請准免為假執行。
四、按「所有人對於無權占有或侵奪其所有物者，得請求返還之
    。對於妨害其所有權者，得請求除去之。有妨害其所有權之
    虞者，得請求防止之。」，民法第767 條固定有明文，惟所
    有權行使上開物上請求權者，應係對其所有物有無權占有、
    侵奪、妨害或妨害之虞者，始得當之。次按當事人主張有利
    於己之事實者，就其事實有舉證之責任，民事訴訟法第277
    條之前段亦規定甚明。原告主張1207地號土地係其所有，被
    告無合法使用之權源，竟設置系爭瓦斯管無權占有1207地號
    土地，為此依民法第767 條之規定為本件請求，業據其提出
    1206、1207地號土地、1955、1957、1956、1958、1959建號
    建物之登記謄本、臺北縣中和地政事務所96年2 月9 日複丈
    成果圖、相片8 幀等件為證，被告固就系爭瓦斯管係占用原
    告所有1207地號土地之事實不為爭執，惟否認有何無權占有
    之情事，並以：系爭瓦斯管除供被告戊○○、甲○○、庚○○○、辛○○4 人所有1955、1957、1956、1958建號4 筆建
    物使用外，尚供附近其他6 戶人家使用，是遷移系爭瓦斯管
    除涉及被告外，尚影響其他6 戶人家之權益，被告無法擅自
    遷移，且上開管線係瓦斯公司所有，並非被告等共有，被告
    亦無權拆除系爭瓦斯管等情為辯，是原告自應就系爭瓦斯管
    係被告所有或管理之情事負舉證之責，惟原告就系爭瓦斯管
    除供被告戊○○、甲○○、庚○○○、辛○○4 人使用外，
    尚供被告以外之人使用之事實不為爭執，且細繹系爭瓦斯管
    之相片（見本院卷第27頁下方相片），系爭瓦斯管既係以外
    掛方式連接於被告所有之相關建物，自係設在被告戊○○、
    甲○○、庚○○○、辛○○4 人所有建物內瓦斯表之外（即
    通稱之「外管」），而外管之所有權及相關所有權能（如使
    用、收益、管理、處分）依理言應為瓦斯公司所享有，是原
    告請求無系爭瓦斯管之所有權能之被告將系爭瓦斯管拆除，
    揆諸首揭說明，自難認為有理，而無從准許。
五、繼按「無法律上之原因而受利益，致他人受損害者，應返還
    其利益。雖有法律上之原因，而其後已不存在者，亦同。」
    ，民法第179 條亦規定甚明，原告亦依上開規定，主張1207
    地號土地係於臺北縣永和市○○路智光商圈附近，復類近臺
    北縣中和市4 號公園及國立臺灣圖書館，與附近租金比較，
    每戶每月租金約為2,000 元，故被告因拒絕拆遷系爭瓦斯管
    ，每月各可獲得相當於租金之利益2,000 元，以此計算本件
    起訴前5 年相當於租金利益，計被告各可獲得相當於租金利
    益120,000 元；又1207地號土地興建之共83坪，每坪造價10
    0,000 元，總工程款8,300,000 元，因被告無權占用導致無
    法動工興建，是原告自得請求每月按總工程款之1%計算之損
    害賠償計83,000元，即被告每月應連帶賠償83,000元等情，
    非惟被告所否認，且查原告此部分請求之計算方式如何而得
    ，均未見原告舉證以實其說，尤有甚者，系爭瓦斯管既非被
    告共有，更無從為此部分之請求，縱認被告於原告減縮聲明
    前曾以設置鐵窗、雨遮、馬達水管等方式占有1207地號土地
    ，惟被告所占有之面積極小，對原告亦未造成如其主張之上
    開不當得利及損害可言，是原告此部分之請求亦乏依據，自
    無從准許。至於被告於本件訴訟原告減縮聲明前已自行將占
    有1207地號土地之鐵窗拆除，及被告乙○○同意原告將其建
    物5 樓雨遮部分，自不因原告減縮聲明而受影響，附此指明
    。
六、綜上所述，原告之主張並無足採，被告之抗辯則非無據，從
    而，原告依據民法第767 條之法律關係，請求被告應將坐落
    於1207地號土地上之系爭瓦斯管拆除，並自占用之土地遷出
    並返還原告，另依民法第179 條、第184 條第1 項前段、第
    185 條第1 項前段之規定，請求被告應各給付原告120,000
    元，及均自起訴狀繕本送達之翌日起至清償日止，按週年利
    率5%計算之利息，暨被告應自起訴狀送達之翌日起至自1207
    地號土地遷出並返還原告之日止，按月連帶給付原告83,000
    元，為無理由，其假執行之聲請亦失所附麗，自應併予駁回
    。
七、訴訟費用負擔之依據：民事訴訟法第78條。
中　　華　　民　　國　　96　　年　　7 　　月　　17　　日
                  民事第二庭法　官　鍾啟煌
以上正本係照原本作成。
如對本判決上訴，須於判決送達後20日內，向本院提出上訴狀，
上訴臺灣高等法院（應按他造人數提出繕本）。
中　　華　　民　　國　　96　　年　　7 　　月　　17　　日
                            書記官　李威賜
